【裁判字號】    88,上易,2016
【裁判日期】    890202
【裁判案由】    竊盜等
【裁判全文】
臺灣高等法院臺中分院刑事判決              民國八十八年度上易字第二○一六號
    上  訴  人  臺灣彰化地方法院檢察署檢察官
    被      告  丙○○
                丁○○
右上訴人因竊盜案件，不服臺灣彰化地方法院中華民國八十八年四月二十九日第一審
判決（民國八十七年度易字第一八六四號，聲請簡易判決處刑案號：臺灣彰化地方法
院檢察署民國八十七年度偵緝字第一二六號、一二七號；臺灣彰化地方法院改依通常
程序審理），提起上訴，本院判決如左：
    主      文
原判決撤銷。
丙○○共同竊盜，累犯，處有期徒刑柒月。
丁○○共同竊盜，處有期徒刑陸月，緩刑參年。
    事      實
一、丙○○曾於民國（下同）八十二年間，因肅清煙毒條例案件，經臺灣高等法院判
    處有期徒刑三年二月確定，於八十五年十一月十二日假釋期滿執行完畢，猶不知
    悔改，與丁○○明知位於彰化縣芳苑鄉○○村○○路二○號旁之土地，係丙○○
    之叔父乙○○所管理持有（土地為乙○○前妻劉麗嬌所有），非渠等所有，竟共
    同意圖為其等不法之所有，於八十六年十間某日，在未經土地管理人乙○○同意
    下，由丁○○覓得不知情之土方業者陳友慶，以新臺幣（下同）十萬元代價，將
    前揭土地土壤賣與陳友慶，丁○○並將收取之十萬元現金交與丙○○，陳友慶遂
    於八十六年十一月底某日起，使用挖土機，至前揭處所破壞鐵門及鐵門邊圍牆後
    ，進入該地竊挖乙○○所持有具有經濟價值之土壤，接續竊取土壤面積共約七分
    半，深度約七、八尺，嗣於同年十二月十九日夜晚十一時十五分許，乙○○至上
    開處所見到土壤遭人挖取，始悉上情。
二、案經乙○○訴由彰化縣警察局二林分局移送臺灣彰化地方法院檢察署檢察官偵查
    起訴。
    理      由
一、訊據被告丙○○僅坦承收受被告丁○○交付之十萬元情事，被告丁○○經傳喚未
    到場，惟其於原審訊問時，坦承將前揭土地之土壤賣與案外人陳友慶情事，惟二
    人均矢口否認有何不法犯行，被告丙○○辯稱係被告丁○○將土壤賣掉，伊僅係
    事後收取該十萬元，當伊知悉告訴人乙○○不同意賣土後，即阻止陳友慶繼續挖
    土云云，被告丁○○辯稱不知土地係告訴人所有，伊僅介紹案外人陳友慶買土壤
    云云。然查：
  (一)被告等犯行業據告訴人乙○○指訴明確。
  (二)丁○○於檢察官訊問時，供稱「（問：你何時向丙○○買？）年１０月，我介紹
    朋友向他買，我介紹陳友慶向他買：：」「（問：你何時破壞圍牆？）不是我破
    壞，是陳友慶破壞的。」（見八十七年度偵緝字第一二七號卷第一三頁反面）
  (三)陳友慶於原審訊問時「（問：幾號挖土？）八十六年十一月底挖的。」（見原審
    卷第四八頁正面）
  (四)被告丙○○如非與被告丁○○共同賣土，何以被告丁○○會將收取之十萬元現金
    全數交與被告丙○○，另被告丁○○知悉土地係告訴人所管理一節，業據被告丙○○於原審供述明確，是被告等所辯顯均係畏罪飾卸之詞，不足採信，此外被告
    丙○○於收受十萬元後，未轉交與告訴人之姊洪金蘭一節，亦據證人洪金蘭於檢
    察官訊問時證述明確，此外被告等犯行並有現場照片四幀可參，本件事證明確，
    被告等犯行均堪認定。
二、(一)核被告二人所為，係犯刑法第三百五十四條之毀損罪、同法第三百二十條第一
    項之竊盜罪。再者，其等接續竊取土壤，竊盜之犯行雖進行二十日左右，惟仍係
    一個竊盜行為。(二)被告二人就上開二犯行，均有犯意聯絡行為分擔，均為共同正
    犯。(三)其二人利用不知情之案外人陳友慶犯罪，為間接正犯。(四)被告二人所犯上
    開二罪間，有方法結果之牽連關係，為牽連犯，應從一重依竊盜罪處斷。(五)被告
    丙○○曾於八十二年間，因毒品案件，經臺灣高等法院判處有期徒刑三年二月確
    定，於八十五年十一月十二日假釋期滿執行完畢，此有本院被告全國前案紀錄表
    各一紙在卷可稽，其於五年以內再犯有期徒刑以上之本罪，是為累犯，應依法加
    重其刑。(六)按刑法第三百二十一條第一項第二款所謂之門扇、牆垣或其他安全設
    備，均須與住宅、有人居住之建築物、船艦有關者，始屬之，一般之土地，既非
    住宅亦非有人居住之建築物或船艦，即非該條款所謂之門扇或安全設備，因此被
    告之犯行僅成立同法第三百二十條第一項之普通竊盜罪及同法第三百五十四條之
    毀損罪。原判決對於被告論罪科刑，固非無見，惟其認「前揭土地除鐵門外，並
    無其餘出入門戶，是該鐵門應屬門扇，而非門扇以外之安全設備，核被告二人所
    為，均係犯刑法第三百二十一條第一項第二款之毀越門扇牆垣竊盜罪，公訴意旨
    認被告等係犯同法第三百二十條第一項之竊盜罪及第三百五十四條之毀損罪均尚
    有未洽，應予變更」云云，即有未洽。雖上訴人以量刑過輕為由，請求撤銷改判
    ，並無理由，惟原判決既有右揭可議之處，即應由本院將之全部撤銷改判。(七)爰
    審酌被告等犯罪之動機、方法、手段、所生危害暨犯後態度等一切情狀，分別量
    處如主文所示之刑，以示懲儆。又被告丁○○前未曾受有期徒刑以上刑之宣告，
    有本院被告全國前案紀錄表在卷可按，其經此教訓，當知警惕，應無再犯之虞，
    本院審酌上情，認主文所宣告之刑，以暫不執行為宜，爰併宣告緩刑三年，以啟
    自新。
三、被告丁○○經合法傳喚，無正當理由未到庭，爰不待其陳述而為判決。
四、據上論斷，應依刑事訴訟法第三百六十九條第一項前段、第三百六十四條、第二
    百九十九條第一項前段、第三百七十一條，刑法第三百二十條第一項、第三百五
    十四條、第二十八條、第五十五條、第四十七條、第七十四條第一款，罰金罰鍰
    提高標準條例第一條前段，判決如主文。
本案經檢察官甲○○到庭執行職務。
中      華      民      國    八十九    年      二      月      二      日
                                  臺灣高等法院臺中分院刑事第八庭
                                        審判長法  官  羅  得  村
                                              法  官  劉  榮  服
                                              法  官  林  輝  煌
右正本證明與原本無異。
不得上訴。
                                              書記官  劉  恒  宏
中      華      民      國    八十九    年      二      月      二      日
附錄：
刑法第三百二十條：
意圖為自己或第三人不法之所有，而竊取他人之動產者，為竊盜罪，處五年以下有期
徒刑、拘役或五百元以下罰金。
意圖為自己或第三人不法之利益，而竊佔他人之不動產者，依前項之規定處斷。
前二項之未遂犯罰之。
刑法第三百二十一條：
犯竊盜罪而有左列情形之一者，處六月以上五年以下有期徒刑：
  一  於夜間侵入住宅或有人居住之建築物、船艦，或隱匿其內而犯之者。
  二  毀越門扇、牆垣或其他安全設備而犯之者。
  三  攜帶兇器而犯之者。
  四  結夥三人以上而犯之者。
  五  乘火災、水災或其他災害之際而犯之者。
  六  在車站或埠頭而犯之者。
前項之未遂罰之。
刑法第三百五十四條：
毀棄、損壞前二條以外之他人之物，或令致不堪用，足以生損害於公眾或他人者，處
二年以下有期徒刑、拘役或五百元以下罰金。
                                                                        Ｖ


司法院資訊處製作；財團法人民間司法改革基金會備份。
